臺灣板橋地方法院刑事判決　　　　　　　96年度訴字第2389號
公　訴　人　臺灣板橋地方法院檢察署檢察官
被　　　告　甲○○
　　　　　　　　　　（現另案於臺灣臺北監獄臺北分監執行）
上列被告因違反毒品危害防制條例案件，經檢察官提起公訴（96
年度毒偵字第3212號），嗣因被告就被訴事實為有罪之陳述，本
院告知被告簡式審判程序之旨，並聽取當事人之意見後，裁定改
由受命法官獨任依簡式審判程序進行，判決如下：
    主  文
甲○○施用第一級毒品，處有期徒刑捌月，減為有期徒刑肆月，
如易科罰金，以新台幣壹仟元折算壹日，扣案之第一級毒品海洛
因壹包之外包裝（空包裝重零點貳公克）沒收，其內之第一級
毒品海洛因（驗後淨重零點零壹公克）沒收銷燬之，扣案之注射
針筒壹支沒收；又施用第二級毒品，處有期徒刑肆月，減為有期
徒刑貳月，如易科罰金，以新台幣壹仟元折算壹日。應執行有期
徒刑伍月，如易科罰金，以新台幣壹仟元折算壹日，扣案之第一
級毒品海洛因壹包之外包裝（空包裝重零點貳公克）沒收，其
內之第一級毒品海洛因（驗後淨重零點零壹公克）沒收銷燬之，
扣案之注射針筒壹支沒收。
    事  實
一、甲○○前因施用毒品案件，經本院裁定送觀察、勒戒後，因
    認無繼續施用毒品之傾向，而於民國91年8 月22日觀察、勒
    戒執行完畢釋放出所，並經臺灣板橋地方法院檢察署檢察官
    於同日以91年度毒偵字第2031號不起訴處分確定。甲○○於
    上開觀察、勒戒執行完畢釋放後之5 年內，復因施用毒品案
    件，經本院於95年12月7 日以95年度訴字第2302號判處應執
    行有期徒刑10月，並於96年1 月9 日確定（現尚在監執行中
    ，未構成累犯）。詎甲○○猶不知悔改，竟又基於施用第一
    級毒品海洛因之犯意，於96年4 月19日中午12時多許，在臺
    北縣三重市○○○街190 號301 室內，以注射針筒注射海洛
    因之施用方式，施用第一級毒品海洛因1 次；另基於施用第
    二級毒品甲基安非他命之犯意，於96年4 月17日晚上9 時許
    ，在臺北縣三重市○○街某友人住處內，以將甲基安非他命
    置入玻璃球內燒烤，再吸食其煙霧之施用方式，施用第二級
    毒品甲基安非他命1 次。嗣於96年4 月20日下午1 時30分許
    ，在臺北縣三重市○○○街190 號301 室前，因另案遭通緝
    ，為警當場逮捕，並扣得第一級毒品海洛因1 包（驗後淨重
    0.01公克，空包裝重0.23公克）及其所有供施用海洛因所用
    之注射針筒1 支，經採集其尿液送驗後，因而查獲上情。
二、案經臺北縣政府警察局三重分局報告臺灣板橋地方法院檢察
    署檢察官偵查起訴。
    理  由
壹、程序方面：
    按本件被告甲○○所犯係死刑、無期徒刑、最輕本刑為3 年
    以上有期徒刑以外之罪，其於準備程序就前揭被訴事實為有
    罪之陳述，經法官告知簡式審判程序之旨，並聽取其與公訴
    人之意見後，本院認無不得或不宜改依簡式審判程序進行之
    處，爰依刑事訴訟法第273 條之1 第1 項、第284 條之1 ，
    裁定本件由受命法官獨任進行簡式審判程序，合先敘明。
貳、實體方面：
  一、認定事實部分：
      訊據被告甲○○對於前揭犯罪事實均坦承不諱，本院復審
      酌：
    (一)查被告前因施用毒品案件，經本院裁定送觀察、勒戒後，
      因認無繼續施用毒品之傾向，而於91年8 月22日觀察、勒
      戒執行完畢釋放出所，並經臺灣板橋地方法院檢察署檢察
      官於同日以91年度毒偵字第2031號不起訴處分確定。被告
      於上開觀察、勒戒執行完畢釋放後之5 年內，復因施用毒
      品案件，經本院於95年12月7 日以95年度訴字第2302號判
      處應執行有期徒刑10月，並於96年1 月9 日確定之事實，
      有臺灣高等法院被告前案紀錄表1 份在卷可按。是被告於
      涉本案之前，業曾因初犯施用毒品案件，經送前揭觀察、
      勒戒，且於前揭觀察、勒戒執行完畢釋放後之5 年內，再
      犯前揭施用毒品之罪甚明。
    (二)次查，經警將自被告處所採之尿液送驗結果，係呈嗎啡及
      甲基安非他命陽性反應，此有臺北縣政府警察局三重分局
      查獲毒品案件被移送者姓名代碼對照表、臺灣檢驗科技股
      份有限公司96年5 月3 日編號CH/2007/40781 號濫用藥物
      尿液檢驗報告各1 份在卷可稽。又查：
      1.海洛因施用入人體後水解還原成嗎啡，再循嗎啡之代謝
        方式排出體外，業據行政院衛生署藥物食品檢驗局以73
        藥檢壹字第030221號函說明綦詳，且尿液中能否驗出嗎
        啡陽性反應，與其投與量、投與途徑、採尿時間、個人
        體質及檢測方法之靈敏度有關，國外曾有文獻報導注射
        6 毫克之海洛因鹽酸鹽，其代謝物嗎啡之平均可檢出時
        限約為26小時，亦經行政院衛生署藥物食品檢驗局於81
        年9 月8 日以（81）藥檢壹字第8114885 號函釋明在案
        。
      2.甲基安非他命經口服投與後，約百分之70於24小時內自
        尿中排出，約百分之90於96小時內自尿中排出，由於目
        前國內尿液中甲基安非他命之檢驗僅為鑑定其是否呈陽
        性反應，尚未定其含量，且甲基安非他命成分之檢出與
        其投與方式、投與量、個人體質、採尿時間與檢測儀器
        之精密度等諸多因素有關，因此僅憑尿液中呈甲基安非
        他命陽性反應，並無法確實推算吸食時間距採集時間之
        長短，惟依上述資料推斷，最長可能不會超過4 日即96
        小時，此經行政院衛生署藥物食品檢驗局於81年2 月8
        日以（81）藥檢壹字第001156號函釋明在案。
      3.再者，前揭尿液檢驗報告載明係以ＧＣ／ＭＳ（即氣相
        層析質譜儀分析法）方法作為確認檢驗之方式，而該方
        法之原理係檢品經氣化後，通過層析管分離純化，再將
        純化後之成分循序送入質譜儀做個別鑑定。因質譜儀所
        測定之圖譜，在化學上被公認具有指紋特性，故可據以
        完全判定該檢品係為何種化合物。職是，台北榮民總醫
        院即認為若以氣相層析質譜儀（ＧＣ／ＭＳ）作藥物及
        其代謝產物之定性及定量分析，幾乎不會有偽陽性反應
        產生，此經該院於83年4 月7 日以83北總內字第3059號
        函釋明在案。
      4.準此而論，被告之尿液經以氣相層析質譜儀分析法檢驗
        ，既係呈嗎啡及甲基安非他命陽性反應，顯見被告應有
        在前揭犯罪時間、地點施用海洛因之行為甚明。
    (三)此外，扣案之白粉1 包經送驗結果，確係第一級毒品海洛
      因無訛（驗後淨重0.01公克，空包裝重0.23公克），此有
      法務部調查局96年6 月5 日調科壹字第09623049030 號鑑
      定書1 份在卷為憑，益見被告確有施用第一級毒品海洛因
      無誤。
    (四)綜上所述，被告前曾初犯施用毒品，經送前揭觀察、勒戒
      ，而於前揭觀察、勒戒執行完畢釋放後，5 年內再犯前揭
      施用毒品之罪，嗣後又為本件施用毒品犯行，事證應屬明
      確，其犯行應堪認定。
  二、論罪科刑：
    (一)查海洛因、甲基安非他命分屬毒品危害防制條例第2 條第
      2 項第1 款所規定之第一級毒品及同條項第2 款所規定之
      第二級毒品，核被告所為，係犯毒品危害防制條例第10條
      第1 項施用第一級毒品罪及同條第2 項施用第二級毒品罪
      。被告持有毒品，復進而施用，其持有毒品之低度行為，
      為施用毒品之高度行為所吸收，均不另論罪。被告所犯上
      開二罪間，犯意各別，罪名不同，應分論併罰之。
    (二)本院審酌被告施用毒品，足以戕害其身心，滋生其他犯罪
      ，惡化治安，嚴重損及公益，且被告前曾二次犯施用毒品
      ，除經觀察、勒戒執行完畢外，並經判處應執行有期徒刑
      10月，業如前述，固未構成累犯，但其竟再為本件施用毒
      品犯行，顯見其不思悔改，自我控制能力亦顯不佳；惟另
      考量被告於犯後已能坦承犯行，而其施用毒品之行為於本
      質上係屬自我戕害行為，反社會性之程度應屬較低等一切
      情狀，酌情就施用第一級毒品部分量處有期徒刑8 月；就
      施用第二級毒品部分量處有期徒刑4 月，以資懲儆。再者
      ，被告本件犯罪時間係在96年4 月17日及同年月19日，乃
      均在96年4 月24日以前，皆合於中華民國九十六年罪犯減
      刑條例所定之減刑條件，爰依該條例第2 條第1 項第3 款
      規定，將其前開施用第一級毒品部分之宣告刑減為有期徒
      刑4 月，施用第二級毒品部分之宣告刑減為2 月，並依同
      條例第9 條規定，均諭知易科罰金之折算標準，且定其應
      執行之刑，並諭知易科罰金之折算標準。
    (三)又扣案之海洛因1 包內之海洛因，既屬第一級毒品，爰依
      毒品危害防制條例第18條第1 項前段規定，併予宣告沒收
      銷燬之（惟鑑驗耗用之毒品既已滅失，自毋庸宣告沒收銷
      燬）；至該海洛因1 包之外包裝，係用於包裹毒品，防其
      裸露、潮濕，便於攜帶施用，亦係供施用毒品所用或預備
      之物，且係被告所有，此據被告於本院審理時供明在卷，
      爰依刑法第38條第1 項第2 款規定，亦併予宣告沒收。另
      扣案之注射針筒1 支，乃係供本件施用海洛因所用，亦係
      被告所有，同據被告於本院審理時陳明無訛，依刑法第38
      條第1 項第2 款規定，亦同予宣告沒收。
據上論斷，應依刑事訴訟法第273 條之1 第1 項、第284 條之1
、第299 條第1 項前段，毒品危害防制條例第10條第1 項、第2
項、第18條第1 項前段，刑法第11條、第51條第5 款、第41條第
1 項前段、第38條第1 項第2 款，中華民國九十六年罪犯減刑條
例第2 條第1 項第3 款、第7 條、第10條第1 項、第9 條，判決
如主文。
本案經檢察官楊展庚到庭執行職務。
中　　華　　民　　國　　96　　年　　7 　　月　　31　　日
                  刑事第十三庭  法  官  陳信旗
以上判決正本證明與原本無異。
如不服本判決，應於送達後10日內向本院提出上訴狀。
　　　　　　　　　　　　　　　　書記官　陳昭綾
中　　華　　民　　國　　96　　年　　8　　 月　　1　　日
附錄本判決論罪科刑之法條：
毒品危害防制條例第10條
    施用第一級毒品者，處6 月以上5 年以下有期徒刑。
    施用第二級毒品者，處3 年以下有期徒刑。
